【裁判字號】    97,抗,52
【裁判日期】    980117
【裁判案由】    訴訟救助
【裁判全文】
臺灣高等法院花蓮分院民事裁定          97年度抗字第52號
抗  告  人  丙○○
上列抗告人因與相對人甲○○等人間訴訟案件之訴訟救助事件，
對於臺灣臺東地方法院中華民國97年7月31日97年度救字第10號
所為裁定提起抗告，本院裁定如下：
    主  文
抗告駁回。
抗告訴訟費用由抗告人負擔。
    理  由
一、抗告意旨略以：依前大理院17年抗字第93號判例所示，法院
    對當事人聲請訴訟救助，應調查其是否因支出訴訟費用而窘
    於生活以為准駁根據，此為民事訴訟法第107條第2項規定之
    補充說明。抗告人為政府列入低收入戶每月救助新台幣（下
    同）8千元之人，連國民平均最低每月應支出1萬3千元均不
    足，原審不應適用已過時且無效之判例以阻撓抗告人之聲請
    救助。且原審所列抗告人95、96年雖無收入，惟名下有房、
    地產投資等，財產總額145萬元，認非無資力之人云云，有
    不適用民事訴訟法第107條第2項規定之違法，蓋雖有財產，
    而不能自由處分者，如無籌措款項以支出訴訟費用之信用技
    能，即為無資力支出訴訟費用，所謂「雖有財產，而不能自
    由處分」即指雖有財產，而不能變賣或出租籌措訴訟費用而
    言，上開房地均為抗告人自己、家人所使用，不能變賣或出
    租以籌措訴訟費用，故依上開判例所示，抗告人即屬無資力
    支出訴訟費用。且若將房、地抵押借款，因抗告人每月受低
    收入戶救助之8千元亦將無法支應利息支出，故抗告人應係
    屬無資力之人，原定駁回抗告人之聲請，顯有未當，應予廢
    棄云云。
二、原裁定法院以依職權調取抗告人95年稅務電子閘門財產所得
    調件明細資料顯示，抗告人名下有坐落高雄市○○區○○里
    ○○○路62巷40弄4-4號房屋1筆、高雄市○○區○○段806
    號土地1筆、裕隆汽車1輛等財產，財產總額為1,324,830元
    ，有卷附資料可參，顯見抗告人並無窘於生活之情事，且本
    件聲請人請求相對人損害賠償事件應繳納之訴訟費用為40,6
    00元，金額並非極鉅，認抗告人並未釋明其資力不足以支付
    上開訴訟費用，認不符民事訴訟法第107條第1項規定之法定
    要件，而駁回其聲請。本院認依上開抗告人既承認自己名下
    確有上開土地、房屋等不動產，其確有財力足以籌措訴訟費
    用，至其實際是否願提供該等不動產以為其信用之擔保以籌
    措訴訟費用，應係其自行評估而為，即依抗告人現有資力及
    信用能力，其確有能力支應訴訟費用，另其所提低收入戶證
    明及其他補助資料，僅係其生活之狀況，並非得以完全作為
    其資力之證明，未能依此即認定抗告人係屬無資力之人，故
    依抗告人現有財力狀況與民事訴訟法第107條第1項規定之要
    件確有不符，原審以上開財力資料與所提訴訟之訴訟費用相
    較，認抗告人未釋明其資力不足以支付訴訟費用，裁定駁回
    抗告人之請求，經核於法尚無不合。抗告人指摘原裁定不當
    ，為無理由，應予駁回。
三、本件抗告為無理由，依民事訴訟法第495條之1第1項、第449
    條第1項、第95條、第78條，裁定如主文。
中    華    民    國    98    年    1     月    17    日
                  審判長法  官   乙○○
                        法  官   林鳳珠
                        法  官   王紋瑩
以上正本係照原本作成。
本件不得再抗告。
                        書記官   楊明靜
中    華    民    國    98    年    1     月    17    日


司法院資訊處製作；財團法人民間司法改革基金會備份。
